臺灣高雄地方法院刑事判決　　　　　　　100年度易字第633號
公　訴　人　臺灣高雄地方法院檢察署檢察官
被　　　告　黃祺盛
選任辯護人　蔡進清律師
上列被告因詐欺案件，經檢察官提起公訴（100 年度偵字第2944
號），本院判決如下：
    主  文
本件公訴不受理。
    理  由
一、公訴意旨略以：被告黃祺盛明知社會上層出不窮之詐騙集團
    或不法份子，或為掩飾不法行徑，或為隱匿不法所得，或為
    逃避追查，多利用他人之金融帳戶進行存、提款及轉帳，客
    觀上可預見取得他人帳戶使用之行徑，常與財產犯罪有密切
    關聯，竟以縱他人持其申設之帳戶做為詐騙工具，亦不違反
    本意，仍基於幫助詐欺之不確定故意，於民國99年8 月26日
    前之某日，在高雄地區某處，將其所有之台新國際商業銀行
    （下稱台新銀行）北高雄分行帳號000-00000000000003號帳
    戶存摺、提款卡（含密碼），提供予某姓名年籍不詳之詐騙
    集團成員使用。而該詐騙集團成員取得上開台新銀行北高雄
    分行帳戶後，共同意圖為自己不法之所有，旋於99年8 月26
    日22時許，撥打電話予陳柏麟，謊稱叫小姐外出須先付費、
    須清空存款方能存入先前錯誤之金額，陳柏麟信以為真，遂
    於99年8 月26日19時、19時30分許，在台北市某處，接續匯
    款新臺幣（下同）2 萬元、5 萬元、3 萬2,000 元（合計10
    萬2,000 元），至上開台新銀行北高雄分行帳戶內。因認被
    告涉犯刑法第339 條第1 項、第30條第1 項之幫助詐欺取財
    罪嫌等語。
二、按已經提起公訴或自訴之案件，在同一法院重行起訴者，應
    諭知不受理之判決，並得不經言詞辯論為之，刑事訴訟法第
    303 條第2 款、第307 條分別定有明文。又訴訟上所謂一事
    不再理之原則，關於實質上一罪或裁判上一罪，亦均有其適
    用。而刑法所定之想像競合犯或修正前之連續犯均係裁判上
    之一罪，其一部分犯罪事實已經提起公訴或自訴者，其效力
    當然及於全部，如檢察官復將其他部分重行起訴，應諭知公
    訴不受理之判決（最高法院60年臺非字第77號判例、96年度
    臺上字第4611號判決意旨參照）。
三、經查：
（一）「黃祺盛於99年8 月24日前某日，在高雄地區某處，將其
      所有之兆豐國際商業銀行（下稱兆豐銀行）臺北分行帳號
      00000000000000號帳戶存摺、提款卡（含密碼），提供予
      姓名年籍不詳之詐騙集團成員使用。而該詐騙集團成員取
      得上開兆豐銀行臺北分行帳戶後，共同意圖為自己不法之
      所有，旋於98年8 月24日，分別撥打電話予黃許牡丹、高
      碩懋、許世鴻，謊稱係友人欲借款、網路購物付款方式有
      誤，黃許牡丹、高碩懋、許世鴻均信以為真，遂分別於99
      年8 月24日14時20分許、同日18時許、20時許，在桃園縣
      楊梅市「高榮郵局」、臺北市○○路450 號「國泰世華銀
      行」、高雄市○○區○○路「7-11」超商，各匯款6 萬元
      、2 萬3,654 元、5,567 元（上開2 筆金額為高碩懋所匯
      ）、9,125 元，至上開兆豐銀行臺北分行帳戶內。嗣黃許
      牡丹、高碩懋、許世鴻事後均發現有異，乃報警處理，經
      警循線追查後，始知悉上情」之幫助詐欺取財案件，業經
      臺灣高雄地方法院檢察署檢察官於99年12月28日以99年度
      偵字第35670 號提起公訴，並先繫屬於本院而以100 年度
      易字第423 號審理中，全案仍未確定等情，有上開起訴書
      及臺灣高等法院被告前案紀錄表各1 份在卷可稽（下稱前
      案，見本院卷第4 頁至第6 頁）。
（二）惟觀諸被告於前案之偵訊及於本院準備程序時，均辯以：
      伊將上開兆豐銀行、台新銀行（即前案及本案之銀行帳戶
      ）及聯邦銀行3 帳戶之存摺、提款卡一起放在機車置物箱
      內，同時不見，伊不知係何時遺失等情，此據本院調取前
      案卷證審閱屬實，復有99年12月17日詢問筆錄、100 年5
      月19日準備程序筆錄影本各1 份（本院卷第13頁、第28頁
      ）在卷可稽，另被告於本案之偵訊及本院準備程序時，亦
      同為上開之抗辯（偵卷第6 頁，本院審易卷第34頁背面）
      。又被告上開之兆豐及台新銀行帳戶，確實經詐騙集團使
      用，所犯數罪犯罪時間極為緊密，前案及本案被害人均於
      99年8 月24日、同年月26日遭詐騙，堪認檢察官起訴之前
      案及本案犯罪事實，皆係同一詐騙集團使用上開2 帳戶所
      為。因遍查前案及本案卷宗，並無其他積極證據顯示被告
      係於起訴事實所稱之不同時間交付上開兆豐、台新銀行2
      帳戶資料，且其均一致辯稱係於同時遺失等語，亦如前揭
      ，是依罪疑唯輕原則，自應為有利於被告之認定，應認被
      告係一次或於密接時間內接續交付上開2 銀行帳戶。從而
      ，被告既以1 行為提供上開2 帳戶，幫助他人實施詐欺取
      財行為，同時觸犯數幫助詐欺取財罪嫌，即應論以想像競
      合犯，而具有裁判上一罪關係。是檢察官於100 年2 月15
      日就與前案同一之本案，向本院重行起訴，並於100 年3
      月8 日繫屬本院（見本院100 年度審易字第742 號卷第1
      頁之本院收案戳記），程序核有違誤，揆諸前揭說明，自
      應不經言詞辯論，逕為諭知不受理之判決。
據上論斷，應依刑事訴訟法第303 條第2 款、第307 條，判決如
主文。
中    華    民    國   100    年    5     月    31    日
                  刑事第十二庭  審判長法  官  黃建榮
                                      法  官  陳川傑
                                      法  官  林勳煜
以上正本證明與原本無異。
如不服本判決，應於收受送達後10日內向本院提出上訴書狀。
中    華    民    國   100    年    5     月    31    日
                                      書記官  莊正彬